最高法院刑事判決　　　　　　九十四年度台上字第三七００號
　　上　訴　人　甲○○
　　　　　　　　　　　　之1號.
上列上訴人因常業詐欺等罪案件，不服台灣高等法院台南分院中
華民國九十四年四月二十七日第二審判決（九十四年度上訴字第
七三號，起訴案號：台灣台南地方法院檢察署九十二年度偵字第
八一八號），提起上訴，本院判決如下：
    主  文
上訴駁回。
    理  由
一常業詐欺（包含牽連之行使偽造私文書、行使變造特種文書）
部分
按刑事訴訟法第三百七十七條規定，上訴於第三審法院，非以判
決違背法令為理由，不得為之。是提起第三審上訴，應以原判決
違背法令為理由，係屬法定要件。如果上訴理由狀並未依據卷內
訴訟資料，具體指摘原判決不適用何種法則或如何適用不當，或
所指摘原判決違法情事，顯與法律規定得為第三審上訴理由之違
法情形，不相適合時，均應認其上訴為違背法律上之程式，予以
駁回。本件上訴人甲○○就常業詐欺部分上訴意旨略稱：(一)第一
行銷有限公司（下稱第一行銷公司）辦公處所之承租人為宋哲宗
，其組織人員並無上訴人姓名，其聯絡電話、傳真電話亦非屬上
訴人專有，依王智弘、宋哲宗、鄭夙媛、沈麗珠於警訊及檢察官
偵查中以及沈麗珠於第一審之供述，上開公司負責人為宋哲宗，
上訴人僅屬宋哲宗之朋友；被害人四十二人次之多，其中三十八
人亦未見過上訴人，足認上訴人無參與常業詐欺、行使偽造私文
書等犯行，沈麗珠於認罪協商時翻異前供，其供述之真實性已有
可疑，證人邱友鴻於第一審之證述並不能證明上訴人自始即屬第
一行銷公司之負責人，原審就上揭應於審判期日調查之證據未予
調查，顯有違法等語。
惟查原判決認定上訴人有原判決事實欄所載之常業詐欺犯行（包
含牽連之行使偽造私文書等犯行），因而撤銷第一審關於該部分
之判決，改判仍依牽連犯規定，從一重論處上訴人共同常業詐欺
（累犯）罪刑，就關於論處上訴人常業詐欺、行使偽造私文書罪
刑部分，係依憑上訴人於警訊時供認伊即係第一行銷公司黃龍一
等情之供述、同案被告沈麗珠、宋哲宗、證人王智弘、陳烏綠、
陳志明、洪金德等人於檢察官偵查中或於第一審法院審理中所為
不利於上訴人之證述，佐以警察從第一行銷公司搜索扣押之「甲
○○」印章一枚、第一行銷公司電話聯絡表、現金支出、收入傳
票、對帳單、現金收支簿、薪資袋、員工職務證明書以及如原判
決附表二所示公司行號印章及個人印章等事證，為其論罪之基礎
。並明：宋哲宗、鄭夙媛、沈麗珠於警訊及檢察官偵查中所供
有利於上訴人之供述部分，亦即第一行銷公司負責人為宋哲宗，
上訴人非屬該公司員工等語，係企圖迴護上訴人之詞，且與事實
不符，顯不足採信。上訴人否認犯罪，辯稱：伊非屬第一行銷公
司負責人等語，與事實不符，委無足採等理由綦詳，從形式上觀
察，原判決尚無違背法令之情形。又按王智弘於偵查中、沈麗珠
於偵查中及於九十三年四月五日初次受第一審法院法官訊問時，
曾為有利於上訴人之供述，固供稱：上訴人未參與上揭犯行等語
，然其二人於嗣後在第一審法院審理中則就上訴人係第一行銷公
司負責人，確有參與前揭犯行等情供述甚詳，原審以其二人於第
一審所為不利於上訴人之供述，與事實相符，而採為認定事實之
佐證，自無不符。又縱認第一行銷公司之組織人員表，並未列載
上訴人姓名，該公司辦公處所非由上訴人具名承租，其聯絡電話
、傳真電話亦非屬上訴人專有，此均不足以推翻原審依憑前揭不
利於上訴人之事證，論定上訴人常業詐欺罪刑之判決結果。上訴
人就常業詐欺（包含牽連之行使偽造私文書）部分之上訴意旨，
係徒憑己見，就原審採證認事職權之適法行使及原判決已論斷說
明事項，重複為事實之爭辯，任指原判決有查證未盡之違誤，並
非合法之第三審上訴理由，該部分之上訴，違背法律上之程式，
應予駁回。又查刑法第二百十六條、第二百十二條之行使變造特
種文書罪，依刑事訴訟法第三百七十六條第一款規定，係屬不得
上訴於第三審法院之案件，上訴人對於原判決關於常業詐欺（包
含牽連之行使偽造私文書）部分之上訴，既經認為不合法，應從
程序上予以駁回，則牽連之行使變造特種文書罪部分，亦無從併
為實體審理，該部分上訴應併認為不合法而予以駁回。
二重利罪部分
按刑事訴訟法第三百七十六條所列各罪之案件，經第二審判決者
，不得上訴於第三審法院，法有明文。本件關於上訴人重利部分
，原審係依刑法第三百四十四條論處罪刑，核屬刑事訴訟法第三
百七十六條第一款之案件。依首開說明，既經第二審判決，自不
得上訴於第三審法院，上訴人竟復提起上訴，顯為法所不許，應
予駁回。
據上論結，應依刑事訴訟法第三百九十五條前段，判決如主文。
中　　華　　民　　國　九十四　年　　七　　月　 十四 　日
                      最高法院刑事第十庭
                          審判長法官  陳　正　庸
                                法官  賴　忠　星
                                法官  王　居　財
                                法官  林　開　任
                                法官  林　立　華
      本件正本證明與原本無異
                                      書  記  官
中　　華　　民　　國　九十四　年　　七　　月　二十一　日
                                                Ａ
